【裁判字號】    97,訴,2174
【裁判日期】    971225
【裁判案由】    毒品危害防制條例
【裁判全文】
臺灣板橋地方法院刑事判決              97年度訴字第2174號
公  訴  人  臺灣板橋地方法院檢察署檢察官
被      告  甲○○
                    現另案於臺灣臺北監獄臺北分監執行
上列被告因毒品危害防制條例案件，經臺灣板橋地方法院檢察署
檢察官提起公訴（97年度毒偵字第3771號）及移送併案審理（97
年度毒偵字第4458號），本院判決如下：
    主  文
甲○○施用第一級毒品，處有期徒刑柒月，扣案之第一級毒品海
洛因驗餘淨重零點壹貳肆零公克，沒收銷燬之，扣案之塑膠包裝
袋壹只，沒收；又施用第二級毒品，處有期徒刑貳月。應執行有
期徒刑捌月，扣案之第一級毒品海洛因驗餘淨重零點壹貳肆零公
克，沒收銷燬之，扣案之塑膠包裝袋壹只，沒收。
    事  實
一、甲○○曾於民國96年間因施用毒品案件，經本院裁定送觀察
    、勒戒，經勒戒結果，被判定有繼續施用毒品傾向，經本院
    裁定令入戒治處所施以強制戒治，於97年2 月22日停止戒治
    處分執行而釋放。
二、甲○○猶不知悛悔，於其上開強制戒治執行完畢後之5 年內
    ，明知毒品海洛因屬毒品危害防制條例規定禁止持有、施用
    之第一級毒品（下簡稱：海洛因），竟基於施用海洛因之犯
    意，於97年4 月14日11時30分許之前約25小時內某時點，在
    臺北縣蘆洲市○○路28巷5 號4 樓住處，以將海洛因粉末混
    入內有液體之注射針筒，再注射於手臂血管之方式，施用海
    洛因1 次。
三、甲○○另行起意，於其上開強制戒治完畢後之5 年內，明知
    毒品甲基安非他命屬毒品危害防制條例規定禁止持有、施用
    之第二級毒品（下簡稱：安非他命），竟基於施用安非他命
    之犯意，於97年4 月14日11時30分許之前約95小時內某時點
    ，在某友人位於臺北縣三重市住處，以將安非他命結晶體置
    於吸食器內點火燃燒使之產生煙霧再吸用之方式，施用安非
    他命1 次。
四、嗣於97年4 月14日11時30分許，在臺北縣蘆洲市○○路28巷
    5 號前，為警查獲其持有海洛因，並扣得屬甲○○所有之海
    洛因1 包（原淨重0.1260公克、驗餘淨重0.1240公克）。隨
    後於14日當日12時28分許至52分許之警詢中，經警徵得其同
    意採取其尿液，經送鑑定結果，證實呈海洛因代謝物之嗎啡
    陽性反應及（甲基）安非他命陽性反應，而發覺上情。
五、案經臺北市政府警察局中正第一分局分別移送臺灣板橋地方
    法院檢察署檢察官偵查起訴及移送併案審理。
    理  由
一、被告甲○○於本院97年12月11日審判期日對於前揭其於本案
    查獲前有施用海洛因及安非他命之事實均坦承不諱，並對於
    卷附之證據資料均表示無意見而同意作為證據。查：被告於
    上開警詢中經警採取之尿液，經送臺灣尖端先進生技醫藥股
    份有限公司，以EIA 酵素免疫分析法初步檢驗，並以GC/MS
    氣相層析質譜儀法確認檢驗，證實呈嗎啡陽性及（甲基）安
    非他命陽性反應之事實，有臺北市政府警察局偵辦毒品案件
    尿液檢體委驗單、上述公司濫用藥物檢驗報告各1 份在卷可
    稽。又被告為警於上揭時地查獲時，經警扣得海洛因1 包之
    事實，亦有卷附之搜索扣押筆錄、扣押物品目錄表各1 份及
    查獲物品之照片可證。扣案之海洛因1 包，經送交通部民用
    航空局航空醫務中心，以氣相層析質譜儀法檢驗，原淨重0.
    1260公克，取樣0.0020公克，餘淨重0.1240公克，檢出海洛
    因成份之情，復有該中心97年4 月22日航藥鑑字第0972151
    號毒品鑑定書1 份在卷可考（附於本院卷）。復參諸海洛因
    於人體內會代謝成嗎啡，因此涉嫌海洛因之吸食者係檢驗其
    尿液中之嗎啡反應等情，此為本院職務上已知之事實，而觀
    以目前常見施用之毒品皆係海洛因，甚少或甚至未見有施用
    鴉片或嗎啡者之常情，被告亦自承係施用海洛因，扣案之毒
    品亦係海洛因，則被告所施用之與嗎啡有關之毒品係為海洛
    因之事實，亦應堪以認定。又被告於本院準備程序曾否認施
    用安非他命，辯稱：其有吃治皮膚病的藥云云，惟經本院將
    被告提供之醫師所開立之處方箋，送請行政院衛生署管制藥
    品管理局鑑定，經局函覆稱：來函醫師處方箋所列Cephalex
    in、Acetal、Stomachic 、Gentamycin、Pelonine、Beraha
    lten、Ulex等藥品，經查衛生署之藥品許可登記資料，均不
    含甲基安非他命或可代謝成甲基安非他命之成分，人體服用
    後，其尿液不致檢出甲基安非他命陽性反應之情，亦有該局
    97年9 月11日管檢字第0970009121號函附於本院可考。按海
    洛因經注射或吸入人體後，約80% 於24小時內自尿中排出，
    一般而言，尿液中能否驗出嗎啡陽性反應與其投與量、投與
    途徑、採尿時間、個人體質及檢測方法之靈敏度有關，國外
    曾有文獻報導注射6 毫克之海洛因鹽酸鹽，其代謝物嗎啡之
    平均可檢出時限約為26小時等情，業經行政院衛生署藥物食
    品檢驗局81年9 月8 日藥檢壹字第8114885 號函述明此旨
    綦詳。又甲基安非他命經口服投與後約70% 於24小時內自尿
    中排出，約90% 於96小時內自尿中排出，由於目前國內尿液
    中甲基安非他命之檢驗僅為鑑定其是否呈陽性反應而未定其
    含量，且甲基安非他命成分之檢出與其投與方式，投與量、
    個人體質、採尿時間與檢測儀器之精密度等諸多因素有關，
    因此僅憑尿液中呈安非他命陽性反應，並無法確實推算吸食
    時間距採集時間之長短，惟依上述資料推斷，最長可能不會
    超過4 日（96小時）等情，亦經行政院衛生署藥物食品檢驗
    局81年2 月8 日藥檢壹字第1156號函敘明斯旨明確。本於
    證明被告上揭尿液有嗎啡及安非他命陽性反應之檢驗報告，
    足見被告本案係於被查獲前各約25小時內、95小時內之某二
    時點（扣除查獲至警詢採尿間之約1 小時時間），分別有施
    用海洛因及安非他命1 次之行為。本件事證明確，被告施用
    海洛因及施用安非他命之犯行，均洵堪認定。
二、論罪科刑：
    (一)按犯毒品危害防制條例第10條之罪者，檢察官應聲請法院
      裁定令被告入勒戒處所觀察、勒戒，其期間不得逾2 月；
      觀察、勒戒或強制戒治執行完畢釋放後，5 年內再犯同條
      例第10條之罪者，檢察官應依法追訴，毒品危害防制條例
      第20條第1 項、第23條第2 項分別定有明文。查被告前因
      施用毒品案件，曾經本院裁定送觀察勒戒、強制戒治，如
      事實一所示，有臺灣高等法院被告前案紀錄表在卷可證，
      被告於前開強制戒治執行完畢後之5 年內，復犯施用毒品
      罪，其本案犯罪之訴追條件已具備，合先敘明。
    (二)查海洛因係毒品危害防制條例第2 條第2 項第1 款所定之
      第一級毒品，核被告施用海洛因之行為，係犯毒品危害防
      制條例第10條第1 項之施用第一級毒品罪。被告施用海洛
      因時之持有海洛因行為，為高度之施用行為所吸收，不另
      論罪。次查安非他命屬毒品危害防制條例第2 條第2 項第
      2 款規定之第二級毒品。核被告施用安非他命之行為，係
      犯毒品危害防制條例第10條第2 項之施用第二級毒品罪。
      被告施用安非他命時之持有行為，亦為高度之施用行為所
      吸收，不另論罪。被告所犯前揭施用第一級毒品罪及施用
      第二級毒品罪，犯意不同，行為互異，應分論併罰。
    (三)茲審酌被告有施用毒品犯罪之前科，曾因施用毒品案件，
      經送觀察、勒戒、強制戒治，詳如事實欄一所示，其猶不
      知悛悔，再為本案犯行，顯見被告自制力尚屬薄弱，及念
      其本件犯罪屬自損犯性質等一切情狀，分別量處如主文所
      示之刑，並定其應執行刑。
    (四)扣案之毒品海洛因驗餘淨重0.1240公克，屬被告持有中查
      獲之第一級毒品，依毒品危害防制條例第18條第1 項前段
      規定，宣告沒收銷燬之。扣案之用以包裝上開毒品海洛因
      之塑膠袋1 只，屬被告所有供其持有海洛因之物，為被告
      供承在卷，依刑法第38條第1 項第2 款規定宣告沒收。
三、臺灣板橋地方法院檢察署97年度毒偵字第4458號移送事實全
    同於原起訴事實，於此敘明。
據上論斷，應依刑事訴訟法第299 條第1 項前段，毒品危害防制
條例第10條第1 項、第2 項、第18條第1 項前段，刑法第11條前
段、第38條第1 項第2 款、第51條第5 款，判決如主文。
本案經檢察官楊大智到庭執行職務。
中    華    民    國    97    年    12    月    25    日
                  刑事第一庭      審判長法  官  王復生
                                        法  官  朱敏賢
                                        法  官  陳世旻
上列正本證明與原本無異。
如不服本判決，應於判決送達後10日內敘明上訴理由，向本院提
出上訴狀 (應附繕本) ，上訴於臺灣高等法院。其未敘述上訴理
由者，應於上訴期間屆滿後20日內向本院補提理由書「切勿逕送
上級法院」。
                                        書記官  張惠芳
中    華    民    國    97    年    12    月    29    日
附錄本案論罪科刑法條全文：
毒品危害防制條例第10條
施用第一級毒品者，處 6 月以上 5 年以下有期徒刑。
施用第二級毒品者，處 3 年以下有期徒刑。


司法院資訊處製作；財團法人民間司法改革基金會備份。
